【裁判字號】    98,訴,883
【裁判日期】    981216
【裁判案由】    偽造有價證券
【裁判全文】
臺灣臺北地方法院刑事判決               98年度訴字第883號
公  訴  人  臺灣臺北地方法院檢察署檢察官
被      告  辛○○
選任辯護人  許進德律師
            林妍汝律師
被      告  丙○○
選任辯護人  李宗輝律師
            劉緒倫律師
被      告  戊○○
選任辯護人  劉志忠律師
上列被告等因偽造有價證券案件，經檢察官提起公訴（98年度偵
字第1811、2239號）及移送併辦（98年度偵字第16772 號），本
院判決如下：
    主  文
辛○○共同意圖供行使之用，而收集偽造之有價證券，處有期徒
刑貳年。扣案偽造之「超級偽造美鈔（Supernote） 」共肆佰壹
拾張均沒收。
丙○○、戊○○均無罪。
    事  實
一、辛○○前於民國97年間透過女性友人丁○○及甲○○結識成
    年男子乙○（應由檢察官另行偵辦處理），欲以辛○○出資
    代墊購買、乙○尋找流通管道之方式合作精緻偽造美鈔之買
    賣，雙方約定辛○○可分得所購美鈔面額公告匯價之百分之
    5 報酬，辛○○見有利可圖，適又透過丁○○經由友人「張
    永昌」之引介覓得臺中某黃姓賣家（真實姓名、年籍均不詳
    ，均應由檢察官另行偵辦），其明知該賣家所持有在國內具
    有流通性之美鈔有價證券乃係偽造，竟仍與乙○共同意圖供
    行使之用，基於收集偽造有價證券之犯意聯絡，在丁○○及
    甲○○之陪同下（均無足夠證據證明其2 人知情），於97年
    11月中旬某日，駕車前往臺中烏日高鐵站附近某不詳汽車旅
    館，在房間內先由乙○親自檢視確認鈔券品質後，辛○○遂
    出資新臺幣約百萬元，向該黃姓男子購得面額百元之「超級
    偽造美鈔（Supernote） 」共410 張，因而收集得該等偽造
    有價證券；回程途中辛○○更在車上將其中兩張交予乙○供
    日後尋覓流通管道時驗貨之用，然乙○事後因故放棄合作並
    返還該兩張偽造美鈔，辛○○保管期間為求脫手，遂透過友
    人己○○找上戊○○再聯絡上丙○○（均詳下無罪之所述）
    ，眾人約於97年12月31日上午11時許碰面，再持往附近銀行
    過鈔兌換新臺幣，然未及交付、行使，即在臺北市○○○路
    ○ 段之伯朗咖啡店內，為埋伏之員警上前表明身分當場查獲
    ，並在辛○○身上起出其所收集前揭偽造美鈔中之110 張，
    後又經由辛○○同意，到其位於臺北市○○街73號3 樓之住
    處執行搜索，因此再扣得其餘300 張偽造之美鈔，始循線查
    知上情。
二、案經行政院海岸巡防署北部地區巡防局移送暨臺灣臺北地方
    法院檢察署檢察官簽分偵查起訴及移送併辦。
    理  由
壹、證據能力：
一、證人丁○○等非共同被告之警詢證詞：
  (一)按被告以外之人於審判外之言詞或書面陳述，除法律有規定
    者外，不得作為證據，刑事訴訟法第159 條第1 項固定有明
    文。惟被告以外之人於審判外之陳述，雖不符同法第159 條
    之1 至之4 之規定，而經當事人於審判程序同意作為證據，
    法院審酌該言詞陳述或書面陳述作成時之情況，認為適當者
    ，亦得為證據。又當事人、代理人或辯護人於法院調查證據
    時，知有第159 條第1 項不得為證據之情形，而未於言詞辯
    論終結前聲明異議者，視為有前項之同意，同法第159 條之
    5 亦定有明文。立法意旨在於傳聞證據未經當事人之反對詰
    問予以核實，原則上先予排除。惟若當事人已放棄反對詰問
    權，於審判程序中表明同意該等傳聞證據可作為證據；或於
    言詞辯論終結前未聲明異議，基於尊重當事人對傳聞證據之
    處分權，及證據資料愈豐富，愈有助於真實發見之理念，且
    強化言詞辯論主義，使訴訟程序得以順暢進行，上開傳聞證
    據亦均具有證據能力。
  (二)查本件證人丁○○等人（詳下述及者）均曾於警詢中為陳述
    ，其性質對於被告辛○○、丙○○、戊○○3 人而言，均屬
    傳聞證據，然其等所為之上開警詢筆錄內容，經本院於審理
    程序中予以提示並告以要旨，且各經檢察官、被告3 人及其
    辯護人表示意見，其等已知上述證詞乃傳聞證據，且均表示
    對該等證據之調查沒有意見，而未於言詞辯論終結前對該等
    證據內容提出證據能力方面之聲明異議（見本院卷第75、16
    7 頁筆錄），本院審酌上開警詢筆錄作成時，核無違法取證
    或其他瑕疵，認為以之作為本案之證據亦屬適當，依據上開
    規定，該等警詢證詞對於被告3 人而言自有證據能力。
二、證人即共同被告之警詢證詞：
  (一)查被告辛○○之辯護人對共同被告丙○○、戊○○之警詢供
    述，被告戊○○之辯護人對共同被告辛○○、丙○○之警詢
    供述，均不爭執其證據能力（見本院卷第75頁筆錄），核該
    等供述之性質，亦屬被告以外之人於審判外之陳述，同前之
    理，認該等警詢證詞對上開被告而言，亦有證據能力。
  (二)被告丙○○之辯護人雖爭執共同被告辛○○、戊○○之警詢
    供述（同前筆錄），然當事人均捨棄在審理中以該2 人為證
    人接受交互詰問，亦查無刑事訴訟法第159 條之2 、3 等例
    外容許傳聞證據具有證據能力之情形存在，故依據刑事訴訟
    法第159 條第1 項明文排除傳聞證據之法律規定，上開警詢
    筆錄自不得直接作為證明丙○○有罪與否之證據。
三、證人即共同被告於偵訊中未經具結之證詞：
  (一)按證人、鑑定人依法應具結而未具結者，其證言或鑑定意見
    ，不得作為證據，刑事訴訟法第158 條之3 定有明文，此規
    定乃為擔保證人據實陳述，以確保司法權作用之正確性而設
    ，此與同法第159 條以下之傳聞法則主要在落實被告反對詰
    問權之行使，保障其訴訟上之防禦權，並符合直接審理與言
    詞審理原則之情形，相異其趣（最高法院96年度台上字第20
    98、910 號判決意旨參照）；而按查獲員警乃被告以外之人
    ，本質上屬於證人，其陳述查獲經過，除非其有依法不得令
    其具結之情形，否則均應依人證之法定偵查、審判調查程序
    令其具結，方得作為證據，如認未經具結之證人證詞，一旦
    符合容許傳聞證據之例外，即有證據能力，一則，已然混淆
    令證人具結之規定及傳聞法則在訴訟法上本質之差異，二則
    ，勢將架空刑事訴訟法第158 條之3 所欲透過具結擔保司法
    權作用正確行使之本旨，故依法應具結而未具結之證人證詞
    ，應認無證據能力，法院不得援其陳述作為判決之基礎，且
    此乃證據絕對排除事項（上開法文並無「除法律有規定者外
    」之例外規定），縱使同法第159 條之5 就例外承認傳聞證
    據之證據能力之「同意性法則」亦有明文，然未經具結之證
    詞既屬絕對排除之證據，自不得因當事人於審判程序之同意
    ，逕認該未經具結之證言，亦得作為證據，此於適用同法條
    （第159 條之5） 第2 項所定「視為有前項之同意」之情形
    者，亦應受上揭第158 條之3 規定之限制（最高法院94年度
    台上字第3277、4436號判決、98年度台上字第935 、1790號
    判決均同此見解，可供參考）。
  (二)查本件證人即共同被告3 人曾於偵訊中以被告身分有所供述
    ，對於其他被告而言，自係被告以外之人之審判外證述，但
    檢察官在該等偵訊中，並未以證人身分令其等就有關他人之
    事項具結作證以擔保其等所述實在，此有各該偵訊筆錄為憑
    ，無論被告3 人是否爭執其證據能力，依據上開說明，因未
    具結乃證據能力之絕對排除事項，故該等偵訊中未經具結之
    證詞，對於供述人以外之被告而言，仍無證據能力。
四、扣案之偽造美鈔：
    扣案之偽造美鈔等物，與本案事實具有自然的關聯性，並無
    證據證明係公務員違背法定程序或經偽造、變造所取得，被
    告3 人及其辯護人對此等物證均不爭執其搜索經過，是認該
    等扣案物，均得作為本案證據。
五、鈔票鑑定書函：
    按法院或檢察官得囑託醫院、學校或其他相當之機關、團體
    為鑑定，或審查他人之鑑定，並準用第203 條至第206 條之
    1 之規定（不包括第202 條囑託個人鑑定時應命鑑定人於鑑
    定前具結之規定），而鑑定之經過及其結果，應命鑑定人以
    言詞或書面報告，刑事訴訟法第208 條第1 項前段及第206
    條第1 項分別定有明文。查本件扣案之百元美鈔共410 張，
    由檢察官指揮承辦員警數度送往內政部警政署刑事警察局鑑
    定，而該局係我國最高刑事警察機關，指揮各警局刑事警察
    偵辦刑事案件，及受囑託鑑定各刑事案件之證物，以協助偵
    辦刑案，所為之鑑定，自具有相當之專業及可信度，且該局
    鑑定人員係依法令從事公務之人員，亦將鑑定經過及其結果
    詳細載明於各該鑑定書函上，並無任何顯不可信之情況，參
    照刑事訴訟法第159 條第1 項「除法律別有規定」之例外（
    修法意旨明確指出包含同法第206 條）暨同法第159 條之4
    第1 款等規定，本案所引用該局出具之各該鑑定書函均有證
    據能力，合先敘明。
貳、有罪部分之事實認定：
一、被告辛○○固坦承上開南下前往臺中出資購得扣案百元美鈔
    共410 張之事實，惟矢口否認犯罪，辯稱：透過丁○○、甲○○認識乙○，乙○說需要美金出國作生意，要找人代墊新
    臺幣，不知道透過丁○○友人張永昌介紹來的黃姓賣家所賣
    者係偽造之美鈔，對方說是入境時未申報之真鈔，故以公告
    匯率（牌價）約7 成之價格購得這批美鈔，如果知道是偽造
    的，絕對不會購買云云。辯護人亦為其利益辯稱：意圖供行
    使之用而收集偽造有價證券罪需行為人明知所收集之有價證
    券係偽造，亦即具有直接故意，本案此部分積極證據不足，
    被告辛○○全然不知購得之美鈔係偽造，其並多次向丁○○
    等人重申系爭美鈔為真正方同意代墊款項及持往銀行過鈔兌
    換，並無行使、意圖供行使之用而收集偽造美鈔之犯意。
二、上開被告辛○○與乙○、丁○○、甲○○一同駕車南下前往
    臺中向某丁○○友人張永昌所引介之不詳黃姓賣家購得扣案
    百元美鈔410 張之事實，業據證人丁○○、甲○○於審理中
    證述明確（見本院卷第137 頁以下筆錄），核與其等警詢證
    詞大致相符，證人戊○○、丙○○就美鈔當場為警扣案經過
    於警詢中有所陳述，被告辛○○亦始終坦認屬實（如本院卷
    第32、171 頁等筆錄），並有扣案之百元美鈔共410 張為憑
    （被告當場為警查獲隨身攜帶之110 張，鈔票號碼明細見98
    偵2239卷第37至40頁警製扣押物品目錄表，在被告住處所扣
    得之300 張鈔票號碼明細見同卷第45至55頁警製扣押物品目
    錄表），且有扣押物品收據、搜索同意書、搜索扣押筆錄、
    查獲美鈔照片、丁○○與甲○○指認乙○之指認犯罪嫌疑人
    紀錄表（見98偵16772 卷第237 、242 頁）、各該行動電話
    門號申用人資料（號碼詳見98偵2239卷第111 頁被告3 人、
    乙○、程姓男子即己○○、黃姓賣家等人之持用門號網絡圖
    ；其中黃姓買家所持用者，乃登記為庚○○、王麗清夫妻名
    下之門號，但其2 人於警詢中堅詞否認與販賣本案偽造美鈔
    有關，庚○○於審理中經傳未到，故連同真實姓名年籍不詳
    之「張永昌」部分，均應由檢察官另案偵辦，附此敘明）等
    書證在卷可稽；又扣案之百元美鈔共410 張，經送內政部警
    政署刑事警察局鑑定結果：送鑑百元美鈔4 張，經檢視判
    係「超級偽造美鈔（Supernote） 」，取CB00000000F 號鈔
    券鑑定，其凹版印刷之圖紋、印製品質與真實鈔券不同，經
    以多波域光源照射，發現其纖維絲螢光反應及紅外線吸收情
    形與真實鈔券有明顯差異，以紫外光照射下，發現紙張之螢
    光反應較真實鈔券強；送鑑百元美鈔405 張，經檢視判係
    「超級偽造美鈔（Supernote） 」，取CB00000000B 號鈔券
    鑑定，結果同；送鑑百元美鈔CB00000000C 號1 張，經
    檢視判係「超級偽造美鈔（Supernote） 」，鑑定結果同
    （以上依序見該局97年12月31日刑鑑字第0970200113號、98
    年2 月16日刑鑑字第0980020111號及98年4 月17日刑鑑字第
    0980032037號鑑定書，附於98偵2239卷第56、79、82頁），
    則堪認被告辛○○該次與乙○一同收集購買之扣案百元美鈔
    共410 張，均係「超級偽造美鈔（Supernote） 」，且因偽
    造之處特徵相同，故被告辛○○所言該410 張扣案偽造美鈔
    均係自臺中同次購得之供述，堪信為真實（至於卷附另有AB
    00000000G 號百元美鈔乙張之法務部調查局鑑定書，見96他
    8457卷一第37頁，其查扣過程核與本案無關，應由檢察官另
    行處理，併此指明）。
三、關於被告辛○○是否明知扣案鈔券係屬偽造之事，經查：
  (一)證人甲○○於本院審理中證稱：當天在臺中的汽車旅館房間
    內，「賣主直接把美金交給乙○，因為汽車旅館的光線不夠
    ，所以乙○就把美金拿到有光線的花台旁很仔細的一張一張
    在驗，驗鈔票這個時間很長，大概有一個小時，這個時間我
    就跟丁○○在旁邊參觀看汽車旅館的裝潢。後來乙○就說OK
    ，辛○○就很慎重的問OK嗎，你講OK，我的錢就會交給他們
    ，所以你要確定沒有問題，乙○再次講說沒有問題」，後來
    回臺北途中在車上，辛○○把兩張買來的美鈔交給乙○，「
    （問：這是辛○○主動交給乙○，還是乙○要求的？）本來
    乙○是說這些美鈔要拿到他朋友那邊才可以兌換到錢，辛○○說我都沒有看到錢，你這東西要拿走，老實說我不放心，
    我先給你兩張，你跟你朋友聯絡好，準備好錢跟時間，我再
    陪你一同去」等語明確，證人丁○○亦同庭證實上開甲○○
    之證詞屬實，被告辛○○對乙○當場詳細驗鈔及在回程車上
    將兩張購得之美鈔交予乙○，後來乙○要其自行處理該批美
    鈔時才向乙○取回等情亦供認無訛（見本院卷第171 頁筆錄
    ），則若其等相信丁○○透過張永昌引介之黃姓賣家確係持
    有一筆未經合法申報之（真）美鈔，理當不至於有上開乙○
    當場一張張仔細就光檢驗之情，誠如公訴檢察官所言，「像
    我們去銀行兌換外幣，絕對不會一張一張跟銀行確認，反而
    是在地攤以便宜價格購買仿冒品時，才會想要仔細確認跟真
    品之差異是否幾可亂真」（見本院卷第176 頁反面筆錄），
    況所謂未經合法申報之（真）美鈔，仍可在銀樓等地下通匯
    管道流通兌換、由持有者化整為零匯兌或自行攜出國外花用
    等多種使用方式，當無逕以僅僅牌告價約7 成之價格整批出
    售以致蒙受約3 成牌價損失之必要，而依丁○○所述，又查
    無該黃姓賣家有何急於出售換現之跡象，是衡諸上述常情及
    通常經驗法則可知，乙○驗鈔之舉即足以證明其明知該批美
    鈔並非未經合法申報之真鈔，而係仿真度極高之「超級偽造
    美鈔（Supernote） 」，方會當場逐張仔細檢驗以確認其仿
    真度；又果若被告辛○○所述相信乙○口頭保證為真，乙○
    既已自行詳細驗鈔完畢，在張數及真偽上均已作過確認，如
    乙○友人確要購買美金出國經商，自當相信乙○之判斷，則
    縱使被告辛○○不相信乙○，而不願意把整批美金逕自交給
    乙○，亦無需特別再把其中兩張美鈔交予乙○，蓋此兩張美
    鈔仍無法證實辛○○究竟購得多少美鈔？乙○縱曾推由丁○○點鈔無誤，但仍無法保證辛○○取得後有無將之自行高價
    轉售牟利或為其他處分？反而，該兩張美鈔客觀上明顯可作
    為欲購買方驗貨之樣本，且從丁○○、甲○○及辛○○一致
    供稱購得該批美鈔後約兩、三天，乙○即無端告知不要這批
    美鈔，辛○○可自行處理，並歸還該兩張美鈔，且隨即失去
    聯絡之事實，佐以辛○○曾於偵訊中答稱：「（問：為何張
    先生沒有把偽鈔帶走？）因為這筆錢是我的，我暫時保管，
    他先拿走兩張要去跟買主看，『結果買主說不喜歡，他就不
    處理了』，這批偽鈔就在我身上」等詞甚詳（見98偵2239卷
    第66頁筆錄，雖其於審理中否認說過買主喜不喜歡云云，然
    其自承有在該筆錄末頁簽名，足以確認其閱覽無訛，且其與
    辯護人始終未爭執該份筆錄之證據能力或辯稱有何筆錄記載
    不實之情形，是當認辛○○於偵訊中確有如此陳述），益證
    該兩張美鈔係作為買方驗貨樣本後遭買方拒絕以致乙○放棄
    與辛○○合作並履行付佣承諾之情堪予認定，則由被告辛○○在車上交付該兩張美鈔之舉，已足認其對於乙○所覓得之
    買方需要驗貨之事知之甚詳，其臨訟所言交付之原因，僅係
    其唯恐代墊之新臺幣百萬元遭乙○侵吞該批美金而致血本無
    歸之慮，二者並不矛盾、互斥。
  (二)又以丁○○等人建構之購鈔經過而言，該黃姓賣家在其不出
    名私下出售該批美鈔予辛○○且辛○○業已當場支付新臺幣
    供點收無訛後，理當已經銀貨兩迄而無再過問後續辛○○等
    人如何處置該批美鈔之必要，然依其等所述該黃姓賣家所持
    用之0000000000（王麗清名義）、0000000000（庚○○名義
    ）門號，最早由辛○○持用0000000000門號於97年11月16日
    撥打給該黃姓賣家，隨後至本案查獲之97年12月31日以前，
    雙方共有14通之發受話紀錄（秒數由17秒至528 秒不等，見
    98偵16772 卷第246 、250 頁雙向通聯紀錄），被告辛○○
    對此坦認屬實（見本院卷第173 頁審理筆錄），而比對該起
    始通話時間，當係其等所述從臺中回來後兩、三天乙○就說
    不要這批美金，辛○○可自行處理後不久之時，且辛○○亦
    稱該人是要關心該批美金處理之情形（見同上審理筆錄及同
    偵卷第10頁警詢筆錄），雖辛○○稱在臺中留下其中一支電
    話之黃先生僅係司機，但以其與辛○○通話頻繁且關心該批
    美金處理情形之客觀事證，顯然該人即係賣家或受賣家指示
    行事之人，而當辛○○無法經由乙○脫手該批美金後，旋即
    撥打電話與原始賣家聯絡，雙方後又頻繁通聯，顯見辛○○
    係為另覓脫手管道方去電該黃姓賣家而雙方因此有所通聯討
    論，如係所謂未經申報之真美鈔，黃姓賣家不願出名但又留
    下通話方式且關心後續處理情形之舉，均顯然有違於常情，
    況辛○○自稱其常常出國，95、96年以前在銀行換得的美金
    有幾十萬元都還有保留著，但沒有去算總共有多少（見本院
    卷第175 、176 頁筆錄），則其持有之真美鈔數額非少，如
    此次在臺中取得之美鈔係真鈔，總值又僅美金4 萬出頭，與
    其持有之真美鈔數額堪謂不成比例，其當可自行保管留用而
    無回頭向原始賣家尋求協助之必要，惟辛○○無端捨此就他
    ，當信係其在乙○拒絕合作後無法自行覓得脫手管道且不願
    留用所致，另再結合黃姓賣家悖於常情之「售後服務」，已
    可知包括乙○、黃姓賣家、被告辛○○在內，均明知本案雙
    方買賣之扣案美鈔共410 張，均係仿真度極高之「超級偽造
    美鈔（Supernote） 」而非真鈔，且辛○○、乙○於決定購
    買之始，主觀上即係基於將來轉售牟利供後手矇騙他人充作
    真鈔使用之行使意圖而為，亦即，其等具有供行使之用之意
    圖及收集該等偽造美鈔之直接故意，並且承此意思聯絡分工
    驗鈔、覓脫手管道與出資收購，此與該等鈔券是否可從肉眼
    辨識而知係偽鈔無關，正是因為仿真度極高，被告辛○○方
    在不甘損失且別無脫手管道又不願自行保管留用之情況下，
    鋌而走險，欲利用銀行封關日業務繁忙之際透過有關係之管
    道過鈔兌換（此從丙○○所稱銀行不會在封關日隨便接受沒
    有業務往來之陌生客要求兌換4 萬元大額美金之供述即可推
    知，見本院卷第55頁反面筆錄），辯護人屢屢辯稱以肉眼無
    法辨識係偽鈔而置上開各該之人於買賣前後言行之客觀事證
    於不顧，自非可採。
  (三)又雖丁○○、甲○○係介紹乙○與被告辛○○認識並促成此
    事之人，且其等自承雙方曾有事成後給付若干佣金之承諾，
    又一同前往臺中購得本案偽造美鈔，臨訟作證時亦就若干情
    節有迴護辛○○之嫌，是其等參與本案之程度如何？確實可
    疑，惟終究其等僅引介雙方認識、協助雙方聯絡並負責傳話
    ，又未實際出資代墊任何款項以購得該批偽鈔，本案美鈔之
    來源、真偽是否可疑，其等關心程度自難與被告辛○○相比
    ，乙○與辛○○犯意聯絡之形成過程，其2 人未必在場與聞
    而有明確認知並同意參與，且上開辛○○事後聯絡黃姓賣家
    之情，均查無該2 人參與其中之事證，則「事證有疑，利歸
    行為人」，自難遽論該2 人亦明知扣案美鈔均係偽造而認其
    等共同參與本案。
四、又雖被告辛○○透過友人己○○聯繫上被告戊○○，又透過
    戊○○與被告丙○○進行接洽（該2 人無罪部分詳下述），
    雙方議定於查獲當日碰面後前往銀行過鈔，然未及前往即為
    警查獲，此均據己○○、被告3 人分別陳述明確，要無疑義
    ，且依其等所述，辛○○曾於97年12月30日初次與戊○○碰
    面時拿其中兩張扣案美鈔予戊○○出去交由丙○○在另一咖
    啡廳查看，再於當日拿回至原處返還予辛○○，惟此當係辛○○基於供檢視查看之意思而交予戊○○，並非有何向戊○○行使或移轉占有處分交付該等偽造鈔券之意，嗣後亦未及
    持向銀行過鈔行使該等偽造鈔券，即已為警查獲（按刑法第
    201 條第2 項行使偽造有價證券罪及意圖供行使之用而交付
    偽造有價證券罪均不罰未遂），則依此部分本案查獲之經過
    而論，尚難認被告辛○○另有其他犯罪事證，併此指明。
五、綜上所述，被告辛○○夥同乙○，主觀上基於供行使之用之
    意圖，且明知扣案共410 張百元美鈔係仿真度極高之「超級
    偽造美鈔（Supernote） 」，竟仍由辛○○出資、乙○驗鈔
    ，南下臺中故為買受因而收集得該等偽造鈔券等情，均已事
    證明確，被告辛○○辯稱不知係偽鈔云云，純屬事後卸責之
    詞，委無足採，是其犯行已堪認定，自應依法論科。
肆、論罪科刑及沒收：
一、查美鈔在國內交易上既有流通之效力，自屬有價證券之一種
    （司法院35年院解字第3291號解釋及最高法院80年度台上字
    第5719號判決意旨參照）。又按刑法第201 條第2 項前段為
    行使偽造、變造之公債票、公司股票或其他有價證券罪，後
    段則為意圖供行使之用，而收集或交付於人罪，其行使與收
    集或交付之區別，在於前者係冒充真券以欺罔相對人；後者
    則係明知為偽券而仍予收受，二者性質不同（最高法院98年
    度台上字第6803號判決意旨供參）。本件被告辛○○具有轉
    售牟利供後手充作真鈔使用矇騙他人之行使意圖，主觀上又
    明知該等扣案之「超級偽造美鈔（Supernote） 」共410 張
    係屬偽造，故而南下臺中向某不詳之黃姓賣家出資購得該等
    鈔券而收集之，核其所為，係犯刑法第201 條第2 項後段意
    圖供行使之用而收集偽造有價證券罪。又被告辛○○與乙○
    ，有犯意聯絡及行為分擔，為共同正犯。檢察官認被告辛○○與戊○○、丙○○亦為共同正犯，容有誤會（詳下述），
    另辛○○並無交付偽造美鈔之行為，亦不該當同條項之意圖
    供行使之用而交付偽造有價證券罪，均附此敘明。
二、爰審酌被告辛○○貪圖不法利益，出價收集扣案之「超級偽
    造美鈔（Supernote） 」共410 張企圖轉售供他人行使，助
    長偽造鈔券之流通，如流入市面，以該等偽券之仿真度之高
    ，勢將紊亂國內外美鈔流通之金流體系，犯罪所生之危害甚
    大，且犯後未能坦承犯行表達悔意，態度難謂良好，惟終究
    尚未流出即為警查獲，且查無其因此獲得不法利益之事證，
    暨其未曾受有期徒刑以上刑之宣告之素行、生活狀況、犯罪
    之動機、目的、手段、收集之偽券多寡等一切情狀，兼參酌
    公訴檢察官請求從重量刑之意見，量處如主文所示之刑。
三、扣案之「超級偽造美鈔（Supernote） 」共410 張，為此次
    為警查獲扣案之偽造有價證券，不問是否屬於被告辛○○所
    有，均應依刑法第205 條之規定宣告沒收；至於被告辛○○
    為警查扣之行動電話兩支，核與其前揭犯行無關，又非違禁
    物，故不諭知沒收，併此指明。
伍、被告丙○○及戊○○無罪部分：
一、公訴及移送併辦意旨略以：被告丙○○與戊○○為圖能取得
    佣金牟利，積極找尋持有精緻偽造美鈔之貨主兌換新臺幣，
    於97年12月30日前某日，經由姓名年籍不詳之成年男子「程
    先生」，介紹引薦認識被告辛○○，3 人均明知美鈔在國內
    係具有流通性之有價證券，竟仍基於意圖供行使之用而收集
    偽造有價證券之犯意，約定由辛○○收集面額100 元之偽造
    美鈔共410 張，由丙○○與戊○○陪同，持往銀行兌換新臺
    幣。辛○○遂將其於97年9 、10月間，與姓名年籍不詳之成
    年男子「張先生」，前往臺中縣烏日鄉，以牌告匯率70％之
    對價，共同購買收集之偽造美鈔取出，由丙○○、戊○○負
    責行使找尋管道兌換成新臺幣，約定兌換之現金由辛○○取
    得75％金額，丙○○與戊○○各取得2.5 ％之佣金報酬，而
    「程先生」則取得剩餘之20％做為佣金。「程先生」、戊○○、丙○○及辛○○，於97年12月31日上午11時許，在約定
    之臺北市○○○路○ 段之伯朗咖啡碰面，預定共同前往附近
    之銀行兌換新臺幣後分贓，行政院海岸巡防署查緝員及內政
    部警政署刑事警察局員警接獲線報前往埋伏，戊○○、丙○○及辛○○當場為埋伏之刑事局員警逮捕，「程先生」則趁
    機逃逸，在辛○○身上起出其所收集攜帶之110 張百元偽造
    美鈔後，經辛○○同意，到臺北市○○街73號3 樓家中搜索
    ，並扣得30 0張偽造百元美鈔，因認被告丙○○與戊○○均
    涉犯刑法第201 條第2 項意圖供行使之用而收集或交付偽造
    有價證券罪嫌等語。
二、按犯罪事實應依證據認定之，無證據不得認定犯罪事實。又
    不能證明被告犯罪者，應諭知無罪之判決，刑事訴訟法第15
    4 條第2 項、第301 條第1 項分別定有明文。而所謂認定犯
    罪事實之證據，係指足以認定被告確有犯罪行為之積極證據
    而言，該項證據自須適合於被告犯罪事實之認定，始得採為
    斷罪資料，如未能發現相當證據，或證據不足以證明，自不
    能以推測或擬制之方法，以為裁判之基礎；且無論直接或間
    接證據，其為訴訟上之證明，須於通常一般之人均不致有所
    懷疑，而得確信其為真實之程度者，始得據為有罪之認定，
    倘其證明尚未達到此一程度，而有合理之懷疑存在，致法院
    無從為有罪之確信，自應為無罪之判決（最高法院40年台上
    字第86號及76年台上字第4986號判例意旨參照）。
三、公訴人認被告丙○○與戊○○涉犯上開罪嫌，無非係以同案
    被告辛○○之供述、被告2 人之供述、扣案之偽造百元美鈔
    共410 張等，為其主要論據。然訊據被告丙○○與戊○○均
    堅詞否認犯行，被告戊○○辯稱：97年12月30日客戶己○○
    打電話相約談事情，到場後己○○問能否幫朋友換美金，並
    指著辛○○說美鈔是他的，之前不認識辛○○，因為跑業務
    時認識丙○○，所以就約丙○○出來見面，丙○○說要拿兩
    張來鑑定，看完後大家就約隔天（31日）見面要去銀行過鈔
    換美金，當天到場後沒多久警察就來了，從頭到尾都不知道
    那批美金不是真的等語。被告丙○○則辯稱：30日戊○○打
    來說有事要面談，到場後戊○○說朋友急著換美金，我打電
    話問胡致中（按係海岸巡防署基隆機動查緝隊隊員）隔天能
    否兌換美金4 萬元，也看了戊○○給的兩張美鈔，但看不怎
    麼出來真假，還是要經過銀行鑑定，後來大家相約在31日見
    面，要去銀行過鈔鑑定，眾人到場後沒多久警察就來了，亦
    不知該批美鈔係偽造等語。其等辯護人均辯稱該2 人前此並
    不認識辛○○，對於辛○○取得該批扣案美鈔之經過均一無
    所知且未參與，亦不知係偽鈔，僅查獲當日欲陪同辛○○一
    起前往銀行過鈔確認真偽，與辛○○並無任何犯意聯絡及行
    為分擔。
四、經查，被告戊○○於97年12月30日方因己○○之牽線結識辛○○，被告丙○○則係翌日與戊○○相約碰面時才見到辛○○，該2 人之前並不認識辛○○，此業據證人己○○於本院
    審理中證述明確（見本院卷第166 頁筆錄），被告3 人對此
    亦供述甚詳；又辛○○早於97年11月中旬左右即南下臺中購
    買一次收集得本案全部偽造美鈔共410 張，證人丁○○、甲○○均稱此時前後不曾見過戊○○、丙○○，也不認識這個
    人（見本院卷第140 、146 頁筆錄），而查卷附通聯紀錄亦
    無該3 人曾於此階段有所通聯之事證，公訴人又別無其他舉
    證，則當認被告丙○○與戊○○遲至97年12月30、31日辛○○找上己○○欲脫手此批美金之際，始認識辛○○並與之見
    面，惟斯時辛○○顯然已與乙○共同收集得該批偽造美鈔全
    部，其收集偽造有價證券之犯行業已完成，如何反推辛○○
    嗣後認識之丙○○、戊○○，與辛○○認識該2 人前之所為
    有犯意聯絡或行為分擔？是依其等認識及辛○○收集偽鈔之
    前後時序關係，實難認定辛○○收集該批偽鈔係出於與被告
    戊○○、丙○○之共同意思聯絡，公訴人於起訴書謂丙○○
    、戊○○與辛○○共同基於收集偽造有價證券之犯意約定由
    丙○○、戊○○負責找尋管道兌換成新臺幣云云，實乏足夠
    積極證據予以證明，自難認被告丙○○、戊○○所為該當公
    訴人所指意圖供行使之用而收集偽造有價證券罪。
五、又按刑法第201 條第2 項意圖供行使之用而交付偽造有價證
    券罪，其交付亦以意圖供行使之用為要件，且行使與交付之
    區別，在於行為人有無欺騙相對人之意思以為斷。在行使者
    則以偽為真，使相對人誤信為真以收受之。在交付者則相對
    人亦明知為偽，亦即有使相對人行使之意思，而非自己行使
    ，將偽造之有價證券，移轉占有於知情之對方，謂之交付，
    至受交付人行使與否，則與本罪之成立不生影響，另觀諸該
    條各項構成要件亦知，無論交付或行使均不罰及未遂。本件
    雖被告戊○○曾自辛○○處取得其所保管之其中兩張偽造美
    鈔，並交予在他處等候之被告丙○○察看，看完後再還給辛○○，惟如上說明，被告戊○○並非基於移轉占有之意而交
    付該兩張偽造美鈔，更非有何冒充真券行使該兩張美鈔之意
    圖及行為，此與被告辛○○交予戊○○該兩張美鈔之情相同
    ，均非公訴人所指意圖供行使之用而交付偽造有價證券；又
    雖其等已於97年12月31日相約見面欲前往某銀行過鈔鑑定兌
    換，縱使戊○○及丙○○可能經由辛○○告知或個人經驗查
    知該批美鈔係偽造，然其等碰面後即在伯朗咖啡廳內為警上
    前表明身分當場查獲，並無任何前往銀行過鈔等行使或交付
    偽鈔之行為，而行使或交付之罪均不罰未遂，是本於罪刑法
    定原則之要求，亦難認被告丙○○、戊○○所為已該當刑法
    第20 1條第2 項之各罪。
六、至於被告戊○○此次為警查扣之1922年馬克舊貨幣簡化流程
    記事單等物證（其說詞詳如本院卷第76頁筆錄），雖堪認其
    並非毫無兌換外幣之經驗，此當係己○○介紹其與辛○○認
    識之緣故，但終究查無與本件成罪之事實有何直接或間接之
    關連，自難作為認定其有罪之論據；又介紹辛○○與戊○○
    見面之己○○，同因未能證明其於辛○○收購該等美鈔之際
    即有參與，亦難論以共犯，均附此敘明。
七、綜上所述，公訴人所舉之各該證據，尚不足以證明被告丙○○、戊○○涉犯其所指之罪名，此外，復查無其他積極證據
    足資證明該2 人犯罪，揆諸首揭證據法則之說明，既不能證
    明該2 人犯罪，自應對其等均諭知無罪，且公訴人以涉犯同
    一事實就該2 人請求併辦，因與起訴之事實完全相同，本院
    已併予審究論斷如上，故不另行退併。
據上論斷，應依刑事訴訟法第299 條第1 項前段、第301 條第1
項，刑法第28條、第201 條第2 項後段、第205 條，刑法施行法
第1 條之1 第1 項、第2 項前段，判決如主文。
本案經檢察官林怡君到庭執行職務。
中    華    民    國    98    年    12    月    16    日
                  刑事第五庭  審判長法  官  黃程暉
                                    法  官  鄭昱仁
                                    法  官  吳勇毅
上正本證明與原本無異。
如不服本判決，應於判決送達後10日內向本院提出上訴書狀，並
應敘述具體理由；其未敘述上訴理由者，應於上訴期間屆滿後20
日內向本院補提理由書狀（均須按他造當事人之人數附繕本），
切勿逕送上級法院。
                                    書記官  游秀珠
中    華    民    國    98    年    12    月    21    日
附錄論罪科刑法條全文：
中華民國刑法第201條
（有價證券之偽造變造與行使罪）
意圖供行使之用，而偽造、變造公債票、公司股票或其他有價證
券者，處3 年以上10年以下有期徒刑，得併科3 千元以下罰金。
行使偽造、變造之公債票、公司股票或其他有價證券，或意圖供
行使之用，而收集或交付於人者，處1 年以上7 年以下有期徒刑
，得併科3 千元以下罰金。

司法院資訊處製作；財團法人民間司法改革基金會備份。
